【裁判字號】    96,訴,9692
【裁判日期】    970624
【裁判案由】    確認委任關係不存在
【裁判全文】
臺灣臺北地方法院民事判決              96年度訴字第9692號
    原      告  丙○○
                戊○
                乙○○
                丁○○
                己○○
    共      同
    訴訟代理人  周德壎律師
    被      告  天翼生活名邸管理委員會
    兼法定代理  甲○○
    人
上列當事人間請求確認委任關係不存在事件，本院於民國97年
6月10日言詞辯論終結，判決如下：
    主      文
原告之訴駁回。
訴訟費用由原告負擔。
    事實及理由
一、原告主張：
（一）天翼生活名邸（下稱系爭大樓）依公寓大廈管理條例第29
      條第2項、系爭大樓之「大廈規約」第5條之規定及93年度
      第一次區分所有權人大會決議，系爭大樓管理委員會之組
      成，是由區分所有權人及住戶互選管理委員9人，及商場
      推派代表2人組成之。然被告僅從建商受讓本大樓一樓新
      店市○○段2866建號之建物應有部分1/10000，於95.7.15
      贈與該1/10000應有部分之8/90000讓與另八人，且本院94
      年度自字第197號刑事判決，認時任區分所有權人會議代
      理主席姚昀上揭決定明顯違反93年度第一次區分所有權人
      會議決議內容，於主席報告事項中未經到場區分所有權人
      表決通過，逕自宣布將商場部分分為營業及非營業區推派
      管理委員之決議適法性有疑，被告又確未經十一位商場部
      分區分所有權人推派為管委會委員，故其不具管理委員資
      格。而被告與訴外人即本大樓95年度區分所有權人會議主
      席李希恭明知被告之管理委員為違法，竟仍於95年度區分
      所有權人會議，記錄被告係商場之營業區域推派之管理委
      員。又95年度區分所有權人會議選出之9位管理委員於95
      年7月14日召開第一次管理委員會，推選最高票當選之戴
      寧武先生為主任委員。但原主任委員李希恭竟拒絕製作會
      議記錄，任由被告於95年8月13日擅貼公告，自認為主任
      委員。是被告其取得主任委員之資格顯然不法。況本大樓
      區分所有權人及住戶於95年8月17日完成連署，再於95年
      8月26日召開95年第2次臨時區分所有權人會議，罷免被告
      甲○○自封之主任委員。
（二）又被告甲○○於91年間擅自拆除本大樓一樓公共區○○○
      道分間承重牆、92年間將綠化空間私設大型冷卻水塔、違
      法設置廣告招牌、擅將綠化空間改為車道作為其卸貨使用
      等，屢經臺北縣政府多次要求回復原狀，其違背法令之不
      法行為，持續致使系爭大廈結構陷於危險、綠化空間消失
      等，依大樓規約第7條第5項第4款後段，乃當應解職。是
      其自不得召開96年度之區分所有權人會議。
（三）另查大樓規約第3條第6項規定：「各專有部分之區分所有
      權人有一表決權，數人共有一專有部分者，該表決權應推
      由一人行使。」商場部分乃劃分為為二，一部分屬建商，
      另一部分屬原告丙○○、戊○、乙○○、丁○○等地主所
      有，依本大樓規約第3條第6項後段之規定，無論有多少人
      共有其建商或地主所有之專有部分，均應只有一表決權，
      應由一人行使。被告甲○○於95.9.6將其所有、原來就極
      少的1/10000一樓商場的持分，讓與九人，只有一表決權
      。但在被告天翼生活名邸96年度之區分所有權人第2次會
      議會議記錄第7點管理委員選舉，竟稱其得了11票，顯違
      規約之規定。故被告甲○○之當選管理委員，即屬無效。
（四）原告等於被告天翼生活名邸96年度之區分所有權人會議時
      ，即表明其召集程序（由非主委之甲○○召集）及決議方
      法（非法剝奪原告之選舉、候選資格），提出異議，故原
      告依公寓大廈管理條例第1條第2項之規定，適用民法第56
      條第1項之規定，訴請撤銷被告天翼生活名邸96年度之區
      分所有權人第2次會議第7點管理委員選舉結果，乃有理由
      。
（五）是被告並非合法之管理委員會主任委員，系爭大樓96年度
      區分所有權人第2次會議，係由無召集權人之被告甲○○
      召集，該區分所有權人會議所為之全部決議，當然自始無
      決議之效力。且區分所有權人會議選任被告甲○○為96年
      度管理委員之決議無效。被告甲○○自無從被選任為被告
      天翼生活名邸管理委員會之主任委員。爰依公寓大廈管理
      條例之規定，求為：（1）先位之訴：（a）確認被告甲○○與被告天翼生活名邸管理委員會間之96年度即第五屆管
      理委員會主任委員委任關係不存在。（b）確認被告天翼
      生活名邸96年度之區分所有權人第2次會議第7點管理委員
      選舉結果無效。（2）備位之訴：被告天翼生活名邸96年
      度之區分所有權人第2次會議第7點管理委員選舉結果，應
      予撤銷。
二、被告則以：依93年度區分所有權人會議議決，系爭大樓商場
    部分分為營業及非營業區各推派管理委員，伊95年由商場營
    業區選為管理委員，並經95年7月14日之管理委員會議選為
    主任委員；於96年7月14日之區分所有權人會議中之商場委
    員選舉，因原告等人欠繳商場管理費無候選資格，且未參與
    投票，故由其餘區分所有權人推舉伊及訴外人陳勇為管理委
    員，伊復經96年7月21日管理委員會議推舉為主任委員。而
    原告等之後罷免，乃無權召集，亦非合法，伊無原告所指違
    規情事等語，資為抗辯。並聲明：原告之訴駁回。
三、查，系爭大樓於93年2月22日召開93年度第一次區分所有權
    人會議，決議「同意住商分離。並保留二席委員由商場自行
    推派代表參與管委會」，94年3月12日94年度區分所有權人
    會議代理主席姚昀，於主席報告事項中宣布將商場部分援例
    要求營業及未營業區各推派一席管理委員參與管理委員會。
    被告於96年7月14日之區分所有權人會議中之商場管理委
    員選舉，經推選為管理委員，並於96年7月21日管理委員會
    議推舉為主任委員，且召開96年度區分所有權人第2次會議
    等情，為兩造所不爭，並有會議紀錄在卷可稽（見本院卷第
    89頁、167頁178及180頁），堪信為真。
四、按法律關係之存在否不明確，致原告在私法上之地位有受侵
    害之危險，而此危險得以對於被告之確認判決除去之者，即
    得依民事訴訟法第247 條之規定提起確認之訴（最高法院
    52年台上字第1922號判例意旨參照）。查原告均為系爭社區
    之區分所有權人，為兩造所不爭，而被告甲○○是否為被告
    天翼生活名邸管理委員會之主任委員，得否召開系爭大樓區
    分所有權人會議，決議之有效與否，攸關原告得否參選管理
    委員，今兩造間就此既有爭執，使原告在私法上地位有受侵
    害之危險，而此危險得以對於被告之確認判決除去之，則原
    告提起本件確認之訴，自有確認利益，合先敘明。
五、原告主張94年3月12日94年度區分所有權人會議代理主席姚
    昀，於主席報告事項中宣布將商場部分援例要求營業及未營
    業區各推派一席管理委員參與管理委員會，亦未經表決決議
    云云。惟按區分所有權人會議之召集程序或決議方法，有違
    反法令章程者，其決議之效力如何，公寓大廈管理條例雖無
    明文規定，然按其性質，應準用民法第56條第1項規定，由
    區分所有權人於決議後三個月內請求法院撤銷其決議，故在
    法院撤銷決議前，該決議仍屬合法有效，其對各住戶自有拘
    束力存在。是以，原告如認被告前揭會議決議之決議方法違
    法，應由原告於決議後三個月內訴請法院撤銷之，原告並未
    於法定期間內訴請法院撤銷，則區分所有權人會議所為前開
    決議在未撤銷前，自仍有效存在，原告所舉刑事判決未能慮
    及此決議方法之特性，且所言亦僅質疑該決議之效力，不能
    拘束本院。被告甲○○依該決議，為商場營業部分推選為管
    理委員，要屬有效。而甲○○嗣於95年8月6日經系爭大樓95
    年度第2次管理委員會第二次會議推選為主席一事，此有管
    理委員簽名之會議紀錄附卷足參（見本院卷第176頁），亦
    無原告所稱之自行宣布當選之事。則被告以管理委員會主任
    委員身分召集系爭大樓96年度區分所有權人會議，與公寓大
    廈管理條例第25條第3項規定無違。又既然商場部分營業及
    未營業區各推派一席管理委員參與管理委員會之決亦仍有效
    力，縱認被告甲○○將其專有部分轉讓其他九人分別共有仍
    僅有一投票權，被告仍為96年度系爭大樓商場營業區多數所
    選出之管理委員無誤。是原告主張被告並無95、96年度管理
    委員及管理委員會主任委員身分，且所召開之96年度區分所
    有權人會議無效云云，洵屬無據，不能以採。
六、按「區分所有權人會議，由全體區分所有權人組成，每年至
    少應召開定期會議一次。有下列情形之一者，應召開臨時會
    議：一、發生重大事故有及時處理之必要，經管理負責人或
    管理委員會請求者。二、經區分所有權人五分之一以上及其
    區分所有權比例合計五分之一以上，以書面載明召集之目的
    及理由請求召集者。」公寓大廈管理條例第25條第1第2項亦
    有明定。查，原告主張其所召開系爭大樓95年度第2次臨時
    區分所有權人會議，並舉連署書、連署理由書及會議紀錄為
    證，然此屬非管理委員會召集之臨時會議，自應依上開規定
    ，須以書面載明召集之目的及理由請求召集，而上開連署理
    由書僅言及罷免被告甲○○之理由，並未論及召集臨時會議
    ，其所為召集是否合法，已然可疑；遑論原告等於被告以管
    管委會主任委員召集之96年年度區分所有權人會議領取選票
    （見本院卷第179頁選票領取名冊），可見原告亦就其所為
    罷免之臨時會議決議之效力不置可否，自不能該臨時會議尚
    有爭議之決議反推此被告並無95年度主任委員資格。至原告
    主張被告甲○○之拆除分間牆、私設大型冷卻水塔、廣告招
    牌、擅將綠化空間改為車道等，其中空地及路面改暫時停車
    ，乃原告戊○擔任90年擔任主委已經決議，有會議紀錄附卷
    為憑（見本院卷第42頁），而其餘部分，觀諸原告所舉台北
    縣政府函（見96店調字第198號卷第23至29頁），亦要求被
    告回復原狀或補辦手續等情，則究否屬規約所定違章事實並
    侵害他人或本大樓權益，原告並未舉證以明其說；甚至原告
    己○○因處理代收機械車位保養費、保全招標案相關欠費及
    催收均未依法規處理，亦須經區分所有權人會議解任一節以
    觀，此有94年度臨時區分所有權人第二次會議紀錄附卷足參
    （見本院卷第13頁），被告甲○○未經區分所有權人決議有
    違章事實侵害他人或大樓權益前，原告主張當然解職，要嫌
    速斷，亦不能以此反推原告並無具管理委員身分。
七、又系爭大樓住戶公約第4條第2項第8款：「各住戶委託管理
    委員會各項管理費用，自區分所有權人申請書填妥及辦妥交
    屋手續之日起，不論遷入與否，一律按分擔額負擔。」，原
    告雖主張管理費之交付始點，係指辦妥交屋手續之日等語，
    然該條規定已經約明不論遷入與否均應繳費，則所謂交屋自
    應不應限於原告所主張之實際使用為限，何況觀諸公寓大廈
    管理條例就區分所有權人之規範宗旨，原告既自承為該大樓
    第1、2樓之商場區分所有權人，自應依規約繳交管理費，所
    為上開須實際點交使用云云，自不足採。而系爭大樓規約第
    7條已就管理委員之解職及第9條第12項就管理委員執行職務
    違反規約之處置，且原告己○○因處理代收機械車位保養費
    、保全招標案相關欠費及催收均未依法規處理，經區分所有
    權人會議解任，而原告陳錦、丙○○隱匿短繳、短收帳款，
    經管委會依規約第7條第5項第5款決議解除管理委員資格，
    不具候選資格等情，亦有公告及94年度臨時區分所有權人第
    二次會議紀錄附卷足參（見本院卷第12、13頁），可見系爭
    大樓管理委員會成員之產生、去留，乃授權區分所有權人會
    議自治並無強制規定。原告既自承未繳管理費，且原告己○○仍有上開違反規約情事，則被告縱將渠等於選票除名或排
    斥其當選，亦均不涉及「決議內容」違法之問題，自難謂區
    分所有權人會議決議無效，原告顯無主張確認96年第2次區
    分所有權人會議第7點管理委員選舉結果無效之權。
八、又訴求撤銷區分所有權人會議之決議，仍應受民法第56條第
    1項但書之限制，如已出席區分所有權人會議而其對於召集
    程序或決議方法未當場表示異議者，則不得為之。查，原告
    雖主張其已於96年度第2次區分所有權人會議出席，並當場
    場對召集程序或決議方法表示異議等語，然詳酌該次會議紀
    錄並未見原告有何異議之記載（見本院卷第177、178頁），
    且就上開區分所有權人會議後系爭大樓管理委員會召開第1
    次會議，原告丙○○亦代理管理委員陳翊蓁出席（見本院卷
    第181頁所附會議簽到名冊），苟原告確為上開異議，何以
    仍認同該次會議管理委員選舉結果並代理出席，所言亦有可
    疑，原告並未舉證證明其會議當場已為異議，其主張撤銷該
    決議，於法未合。
九、綜上所述，被告甲○○仍具被告天翼生活名邸管理委員會主
    任委員委任關係，且系爭大樓96年度之區分所有權人第2次
    會議第7點管理委員選舉結果仍具效力，原告亦乏請求撤銷
    之權。是原告之訴，為無理由，應予駁回。
十、本件事證已臻明確，兩造其餘攻擊或防禦方法，經本院審酌
    後，認均與本件之結論無涉，茲不予論述，併予敘明。
十一、據上論結，本件原告之訴無理由，並依民事第78條，判決
      如主文。
中    華    民    國    97    年    6     月    24    日
                              民事第四庭法  官 吳定亞
以上正本係照原本作成。
如對本判決上訴，須於判決送達後廿日內向本院提出上訴狀
中    華    民    國    97    年    6     月    24    日
                                        書記官 高秋芬


司法院資訊處製作；財團法人民間司法改革基金會備份。
